【裁判字號】    98,訴,961
【裁判日期】    990422
【裁判案由】    損害賠償
【裁判全文】
臺灣臺北地方法院民事判決               98年度訴字第961號
原    告    戊○○洪黃彩錦之.
            丁○○洪黃彩錦之.
兼上二人共同
訴訟代理人  己○○洪黃彩錦之.
被      告    臺灣新光商業銀行股份有限公司
法定代理人    甲○○
訴訟代理人    陳俊霖律師
被      告    庚○○
被      告    新壽綜合證券股份有限公司
法定代理人    丙○○
訴訟代理人    辛○○
              乙○○
被      告    壬○○
上列當事人間請求損害賠償事件，本院於中華民國99年4月8日言
詞辯論終結，判決如下：
    主      文
原告之訴駁回。
訴訟費用由原告戊○○、丁○○及己○○連帶負擔五分之一，餘
由原告己○○負擔。
    事實及理由
壹、程序方面
一、按解散之公司除因合併、分割或破產而解散外，應行清算。
    解散之公司，於清算範圍內，視為尚未解散。公司經中央主
    管機關撤銷或廢止登記者，準用前三條之規定。公司法第24
    條、第25條、第26條之1 分別定有明文。又按股份有限公司
    之清算，以董事為清算人；但本法或章程另有規定或股東會
    另選清算人時，不在此限，公司法第322 條亦有明文。本件
    被告新壽綜合證券股份有限公司（下稱新壽證券）業經新壽
    證券董事會決議於民國99年1月4日解散，並經行政院金融監
    督管理委員會（下稱金管會）以金管證券字第0980053273號
    函核准解散在案，新壽證券並已選任新壽證券之董事長丙○○為清算人，有民事聲明承受狀、金管會函文及新壽證券第
    5屆第15次董事會議事錄節錄本在卷可稽（本院卷(二)第123頁
    至第126 頁），選任清算人丙○○依法聲明承受訴訟，核無
    不合，應予准許。
二、按訴狀送達後，原告不得將原訴變更或追加他訴，但請求之
    基礎事實同一者，不在此限，民事訴訟法第255條第1項第2
    款定有明文。經查，本件原告己○○起訴時訴之聲明為「被
    告庚○○與壬○○應賠償原告新臺幣（下同）1,000,000 元
    ，臺灣新光商業銀行股份有限公司（下稱新光銀行）暨新壽
    證券應負連帶賠償之責任。」，嗣於98年12月8日民事陳報
    狀追加請求其母親洪黃彩錦（已死亡）之基金損失435,316
    元部分，並於99年1月7日追加洪黃彩錦之繼承人戊○○、丁○○為原告，再於99年4月8日當庭變更訴之聲明為：「(一)被
    告壬○○、新壽證券、庚○○及新光銀行應連帶給付原告己○○24萬元，及自起訴狀繕本送達之翌日起至清償日止，按
    年息5％ 計算之利息。(二)被告庚○○及新光銀行應連帶給付
    原告己○○886,476 元，及自起訴狀繕本送達之翌日起至清
    償日止，按年息5％ 計算之利息。(三)被告庚○○及新光銀行
    應連帶給付原告308,840元，及自98年12月8日民事陳報狀送
    達之翌日起至清償日止，按年息5％ 計算之利息。」，核原
    告己○○所為訴之變更、追加，均係本於原告己○○主張侵
    權行為法律關係之同一基礎事實，且洪黃彩錦之侵權行為損
    害賠償請求權，亦經原告等人繼承，揆諸前揭規定及說明，
    核無不合。
貳、實體方面
一、原告主張：
  (一)被告新光銀行大安分行之理專被告庚○○，於96年6、7月間
    向原告己○○表示，其很會操作選擇權，致原告己○○信以
    為真，乃同意由被告庚○○代原告己○○操作選擇權。嗣被
    告庚○○介紹被告新壽證券信義分行之營業員被告壬○○至
    原告己○○辦公室開設寶來曼氏期貨股份有限公司（下稱寶
    來曼氏期貨公司）期貨交易人帳號000000-0之期貨帳戶（下
    稱系爭期貨帳戶），而由被告庚○○分別於96年7 月17日至
    97年12月20日為原告己○○代操購買選擇權，惟被告庚○○
    卻以其為銀行行員不能代操選擇權為由，拒絕簽署被告壬○○所交付之代操選擇權授權書，顯屬故意規避責任；另被告
    壬○○明知依法客戶需親自至證券公司開戶，始完成開戶手
    續，卻獨自至原告己○○辦公室開設寶來曼氏期貨帳戶，且
    事後不僅未告知被告庚○○拒絕簽署代操選擇權授權書，卻
    仍同意被告庚○○為原告己○○下單之業務，業已違反期貨
    商於營業場所外辦理開戶前置作業應行注意事項第3條第1款
    及第5款、期貨商負責人及業務員管理規則第16條第2項第6
    款、信託業應負之義務及相關行為規範第8 條，被告壬○○
    所為顯有過失。而原告己○○於寶來曼氏期貨帳戶共存入新
    臺幣（下同）30萬元，至結算時，僅餘62,882元，計有將近
    24萬元之損害。被告庚○○及壬○○因故意或過失不法侵害
    原告之權利、故意以背於善良風俗之方法，致原告受有損害
    ，自應依民法第184條第1項之規定對原告負損害賠償責任。
    而被告新光銀行及新壽證券為被告庚○○及壬○○之僱用人
    ，依民法第188 條規定，應分別與被告庚○○及壬○○連帶
    負損害賠償責任。
  (二)原告己○○係被告新光銀行財務管理之貴賓戶，經被告庚○○以電子郵件方式推薦「星地輝煌一年期新台幣連動式債券
    」商品（下稱星地輝煌連動債），並於郵件中表示連動債之
    優點是提供一定程度之保本功能，且有30％之下檔保護。被
    告庚○○對星地輝煌連動債所為之推薦一再強調有保本功能
    ，並未揭示可能產生之風險，顯然誇大不實及隱瞞投資風險
    存在，其行為已違反信託業應負之義務及相關行為規範第8
    條、銀行辦理財富管理及金融商品銷售業務自律規範第14條
    第2款、第15條第5款等規範，致原告己○○於96年5 月10日
    申購星地輝煌連動債80萬元，至97年6 月11日到期贖回時僅
    餘472,366 元，共計受有將近33萬元之損害。又原告己○○
    固有簽署不保本契約書，但星地輝煌連動債契約書係原告己○○利用上班開會中短暫時間所簽署，致原告未能詳閱該契
    約書上有「不保本」字樣，該條款屬定型化契約書，依消費
    者保護法（下稱消保法）第12條之規定，違反誠信原則，對
    消費者顯失公平，應屬無效，且依消保法第11條第2 項之規
    定，應作有利於消費者之解釋。再者，依銀行對非財富管理
    部門客戶銷售金融商品應注意事項第8條第1 項第5款規定，
    銀行對於推銷不實商品或未善盡風險預告之爭議責任，應由
    銀行負責，而被告庚○○為被告新光銀行之理專，被告新光
    銀行自應連帶負損害賠償責任。
  (三)原告己○○及洪黃彩錦，在被告庚○○之建議下，申購多檔
    基金，明細如下：1.原告己○○部分：於96年3 月26日，
    申購一檔「完全回報美基金」，金額為604,500 元，嗣於97
    年1月7日因該基金嚴重虧損，被告庚○○再建議原告己○○
    支付3,500元手續費將之轉換為「先機亞太A基金」，總計支
    出金額為608,000元，然於97年10月2日 贖回時僅餘464,324
    元。於96年7月6日，申購一檔「保德信店頭基金」，金額
    為503,750 元，嗣於96年11月13日因該基金嚴重虧損，被告
    庚○○再建議原告己○○支付50元手續費將之轉換為「保德
    信亞太基金」，於97年1月7日再支付50元手續費將之轉換為
    「保德信高成長基金」，總計支出金額為503,850 元，然於
    97年10月2日贖回時僅餘243,026元。自96年4 月17日至96
    年10月17日，定期定額申購一檔「大華新加坡投資基金」，
    總計支出金額為192,850元，然於97年10月2日贖回時僅餘85
    ,901元。自96年11月19日至97年9月8日，定期定額申購一
    檔「全球綠能趨勢基金」，總計支出金額為176,750 元，然
    於97年10月2日贖回時僅餘131,723元。是原告己○○基金之
    總投資金額為1,481,450元，於扣除贖回金額924,974元後，
    實際損失金額為556,476元。2.洪黃彩錦部分：於96年6月
    21日申購一檔「保德信店頭市場基金」，金額為251,875 元
    ，嗣於96年11月13日因該基金嚴重虧損，被告庚○○建議原
    告己○○支付手續費100 元將之轉換為「保德信高成長基金
    」，總計支出金額為為251,975元，然於97年10月2日贖回時
    僅餘139,383 元。於同日申購一檔「群益創新科技基金」
    ，金額為251,875 元，嗣於96年11月13日因該基金嚴重虧損
    ，被告庚○○建議原告己○○支付手續費100 元將之轉換為
    「群益店頭市場基金」，總計支出金額為251,975 元，然於
    97年10月2日贖回時僅餘135,498元。於同日申購一檔「德
    盛德利德國基金」，金額為506,250 元，嗣於96年11月13日
    因該基金嚴重虧損，被告庚○○建議原告己○○付出手續費
    500 元將之轉換為「德盛全球資源基金」，總計支出金額為
    506,750元，然於97年10月2日贖回時僅餘563,660 元。於
    96年7月6日申購一檔「保德信店頭市場基金」，金額為282,
    100 元，嗣於96年11月13日因該基金嚴重虧損，被告庚○○
    建議原告己○○付出手續費100 元將之轉換為「保德信高成
    長基金」，總計支出金額為282,200元，然於97年10月2日贖
    回時僅餘145,519元。是洪黃彩錦基金之總投資金額為1,292
    ,900元，於扣除贖回金額984,060元後，實際損失金額共為
    308,840 元。於原告己○○及洪黃彩錦投資基金期間，原告
    於96年10月間，擬贖回原告己○○及洪黃彩錦所有之數檔基
    金，然被告庚○○恐影響其績效，故建議原告己○○不要贖
    回，原告己○○迄至97年9 月間雷曼兄弟銀行倒閉事件發生
    後，始認賠贖回所有基金，惟投資金額已所剩無幾，損失慘
    重。又被告庚○○於96年5月2日及96年7月5日之電子郵件中
    表示「妳所投資的基金，我會持續追蹤產業變化及績效，有
    建議進場的，一定會注意出場點。」、「妳的綠能今日績效
    已經超過20％，我會把停損停利重設定為10％、30％，觸及
    再跟妳通知。」，而原告己○○於96年9 月30日之電子郵件
    中向被告庚○○表示：「倘若我媽媽名下的基金有賣點，再
    請和我聯絡」，足證原告己○○並非有自行投資能力之投資
    人，是被告新光銀行所辯，顯與事實不符。
  (四)原告己○○因投資所受之損害，分別為選擇權24萬元、星地
    輝煌連動債商品33萬元、基金556,476 元。就選擇權部分被
    告庚○○及壬○○因不法侵權行為侵害原告己○○之權利，
    依民法第188 條之規定，僱用人即被告新光銀行及新壽證券
    ，自應分別與被告庚○○、壬○○負連帶損害賠償責任；而
    基金及連動債部分，被告庚○○不法侵害原告己○○之權利
    ，僱用人被告新光銀行自應依民法第188 條規定，與被告庚○○連帶負損害賠償責任。又原告等之母親洪黃彩錦業於98
    年7 月29日死亡，因被告庚○○之不法侵權行為，造成其基
    金損失為308,840 元，原告等已依法辦理繼承事宜，自得請
    求被告庚○○及新光銀行負損害賠償責任。為此，爰依民法
    第184條第1項及第188條之規定提起本訴等語。
  (五)聲明：
  1.被告壬○○、新壽證券、庚○○及新光銀行應連帶給付原告
    己○○24萬元，及自起訴狀繕本送達之翌日起至清償日止，
    按年息5％計算之利息。
  2.被告庚○○及新光銀行應連帶給付原告己○○886,476 元，
    及自起訴狀繕本送達之翌日起至清償日止，按年息5％ 計算
    之利息。
  3.被告庚○○及新光銀行應連帶給付原告308,840元，及自98
    年12月8日民事陳報狀送達之翌日起至清償日止，按年息5％
    計算之利息。
二、被告抗辯：
  (一)被告新光銀行及庚○○則以：
  1.選擇權部分：原告己○○於96年6 月起即透過電子郵件方式
    ，向被告庚○○詢問選擇權交易、操作及損益計算方式，並
    屢次請求被告庚○○代原告己○○操作選擇權交易，並承諾
    獲利時將給予抽成報酬。惟被告庚○○以代操選擇權非為業
    務範圍，亦違反工作規範為由拒絕原告己○○之請求，並建
    議原告己○○應自行了解後再行操作選擇權以確保獲利機會
    ，被告庚○○僅從旁提供參考書籍或諮詢服務。嗣因原告己○○要求被告庚○○推薦開立期貨帳戶之處所，被告庚○○
    遂介紹被告壬○○為其辦理期貨帳戶開戶事宜，惟後續開戶
    事宜均由原告己○○與被告壬○○接洽，與被告庚○○無涉
    。而原告己○○於完成期貨開戶手續後自行嘗試下單，惟因
    選擇權交易具有高度專業性、複雜性，導致原告己○○未能
    交易成功，其遂轉向被告庚○○請求代為交易，並向被告壬○○表示授權被告庚○○代為下單，原告己○○並已簽署授
    權同意書，是被告庚○○僅係無償代為交易及傳遞訊息，復
    有原告己○○之授權及事後承認，被告庚○○並無不法侵權
    行為。
  2.連動債部分：原告己○○基於投資理財之需，於96年5 月10
    日經被告庚○○推薦後向被告新光銀行申購星地輝煌連動債
    ，且被告新光銀行及庚○○於原告己○○簽署申購星地輝煌
    連動債相關文件前，已事先向原告己○○詳加解說，並於該
    商品說明書上充分揭露商品特性及相關風險。依星地輝煌連
    動債之風險預告書已說明：「本債券為非保本商品。」，且
    委託人簽名欄上方亦以粗體字顯示：「本商品非保證保本，
    委託人已充份閱讀本商品說明書，並確認接受本產品的相關
    交易條件及投資風險」，該商品說明書既經原告己○○確認
    無誤後始簽名，自不得主張不知星地輝煌連動債有投資風險
    。被告庚○○以電子郵件向原告己○○介紹星地輝煌連動債
    ，旨在分析說明該商品特性及風險程度，係以該商品之交易
    條件作為基礎，被告庚○○所為之分析係建構在一定之條件
    上，並無虛偽不實或引人陷入錯誤或為誇大不實之介紹。縱
    認原告己○○之主張有理由，惟原告己○○於96年5 月10日
    申購星地輝煌連動債80萬元，嗣於97年6 月11日贖回之金額
    為472,366元，然原告己○○持有星地輝煌連動債1年，尚獲
    有配息62,402元，是所受之損失應僅有265,232 元，而非33
    萬元。
  3.基金部分：原告己○○於96年3 月前，早已具多年豐富投資
    經驗，投資範圍包括股票、基金及連動債等，並在多家金融
    機構擁有理財專員，原告己○○自應知悉投資理財並非絕對
    無風險。至新聞媒體報導、報章雜誌研究報告或理專之投資
    建議，僅係投資訊息之取得管道或投資之參考依據，至於資
    產應如何配置、投資標的應如何選擇、投資最適當的進出場
    時間點為何，均應由投資人即原告己○○自行判斷之。縱認
    原告等之主張為有理由，惟原告己○○及洪黃彩錦計算基金
    損失時，其購買金額不應加計購買基金之手續費及轉換手續
    費，是原告己○○部分總投資金額為2,065,000 元，扣除贖
    回金額1,735,707元後，實際損失僅為329,293元；洪黃彩錦
    部分總投資金額為128萬元，於扣除贖回金額為984,060元後
    ，實際損失金額應為295,968元。
  4.綜上，被告庚○○代為傳遞選擇權交易訊息、推薦星地輝煌
    連動債及建議基金贖回時點，並無任何不法侵害原告己○○
    權益之行為，原告己○○產生投資虧損實係適逢金融風暴、
    經濟發展趨緩、投資景氣急轉向下所致，與被告庚○○所為
    之上開行為間並無相當因果關係，且被告新光銀行選任被告
    庚○○擔任理專之職務，係因被告庚○○已具備相關資格條
    件，被告新光銀行亦會定期、不定期利用晨會及教育訓練場
    合，向理專宣導務必遵守相關規範（如善盡風險告知義務）
    ，被告新光銀行確已盡選任及監督執行職務之義務，原告等
    自不得依民法第188條訴請被告新光銀行負連帶損害賠償責
    任等語，資為抗辯。並聲明：原告之訴駁回。
  (二)被告新壽證券及壬○○則以：原告己○○係自行於期貨交易
    輔助人開戶契約書等文件簽名後，始開立期貨交易人系爭期
    貨帳戶。被告壬○○即便有至原告己○○辦公處所辦理開戶
    前置作業程序及進行期貨買賣風險等說明行為，亦不違反期
    貨商於營業場所外辦理開戶前置作業應行注意事項之精神。
    又依臺灣臺北地方法院檢察署檢察官不起訴處分書可知，原
    告己○○對於系爭期貨帳戶選擇權之交易，除有自行向被告
    壬○○下單外，更有授權被告庚○○向被告壬○○下單之情
    形。再者，寶來曼氏期貨公司皆會寄送每日買賣報告書及每
    月對帳單至原告己○○之戶籍地址，供原告己○○確認交易
    內容，被告新壽證券於96年12月3 日正式開辦期貨兼營業務
    並終止期貨交易輔助業務前，被告新壽證券僅有從事期貨交
    易輔助業務之權利，原告己○○於被告新壽證券進行期貨交
    易輔助業務時，均未對選擇權交易紀錄及其損益結果等表示
    異議。嗣被告新壽證券正式開辦期貨兼營業務後，原告己○○並於97年3 月25日主動前往被告新壽證券簽訂期貨交易開
    戶契約書並開立期貨交易帳戶。被告壬○○接受選擇權交易
    之下單行為，均係原告己○○親自或授權被告庚○○下單，
    已難認被告壬○○有侵害他人權利之情事；且被告壬○○接
    受未具授權書之被告庚○○委託從事選擇權交易行為部分，
    雖係違反期貨商負責人及業務員管理規則第16條第2項第6款
    之規定，惟被告壬○○所為之上開行為，並非必然發生原告
    己○○交易虧損之情事，故原告己○○投資所受之損害，係
    因市場行情波動所致，與被告壬○○是否違反期貨商負責人
    及業務員管理規則第16條第2項第6款規定之行為無涉，兩者
    間並無相當因果關係。另原告己○○未能舉證證明被告壬○○有何加害原告之行為及原告所受損害與被告壬○○行為間
    具有相當因果關係，自不得依民法第184條第1項前段之規定
    ，主張被告壬○○應負損害賠償責任，被告壬○○所為既與
    侵權行為之要件未符，原告己○○亦不得依民法第188條第1
    項之規定，請求被告新壽證券負連帶賠償責任等語，資為抗
    辯。並聲明：原告之訴駁回。
三、兩造不爭執事項
  (一)被告庚○○曾為被告新光銀行之理財專員，被告壬○○則為
    被告新壽證券之營業員。
  (二)原告己○○自96年3 月起陸續向被告新光銀行購買基金，96
    年5 月10日另經由被告庚○○之推薦，向被告新光銀行申購
    星光輝煌連動債80萬元，其後除向被告新光銀行申購基金外
    ，亦向其他銀行或保險公司申購金融商品，並於96年11月14
    日向被告新光銀行申請贖回「全球綠能趨勢基金」。
  (三)原告己○○為從事期貨交易，由被告壬○○於96年7 月10日
    至原告己○○辦公室開立寶來曼氏期貨公司之系爭期貨帳戶
    ，並簽署期貨交易輔助人專用開戶文件、電子式下單使用同
    意暨風險預告書、電子帳單寄送同意書、期貨交易人指定入
    金帳戶約定書、結匯授權書。原告己○○嗣分別匯款25、5
    萬元至系爭期貨帳戶，繼於96年7 月13日、8月6日以電子郵
    件向被告庚○○傳送「你要不要先幫我操作，待我搞懂再交
    給我自行操作呢？」「選擇權方面你幫我作主就是了」等文
    字。
  (四)被告新壽證券自96年12月3 日起正式開辦期貨兼營業務，原
    告己○○因而於97年3 月25日申請開立被告新壽證券之期貨
    帳戶。
  (五)截至96年5月31日星地輝煌連動債之現值為472,480元，97年
    7 月原告己○○投資基金之情形如本院卷(一)第17頁之對帳通
    知書。系爭期貨帳戶於最後一筆投資後之餘額62,000元。
  (六)原告己○○對被告庚○○、壬○○及訴外人呂翊榮（被告新
    光銀行經理）提出詐騙原告己○○購買星地輝煌連動債及期
    貨投資致其受損之刑事告訴，經臺灣臺北地方法院檢察署檢
    察官於98年3月25日以98年度偵字第4249號為不起訴處分確
    定。
四、得心證之理由：
    本件原告主張被告庚○○以誇大不實之陳述對原告己○○、
    洪黃彩錦隱瞞連動債及基金之投資風險，且被告庚○○拒絕
    簽署被告壬○○所交付之代操選擇權授權書，仍為原告己○○代操選擇權；而被告壬○○獨自至原告己○○辦公室開設
    寶來曼氏期貨帳戶及新壽證券帳戶，於明知被告庚○○拒絕
    簽署代操選擇權授權書之情況下，仍同意被告庚○○代原告
    己○○進行選擇權下單之業務。被告庚○○及壬○○上開行
    為已故意或過失不法侵害原告之權利及故意以背於善良風俗
    之方法侵害原告之權利，致原告己○○受有連動債、基金、
    選擇權之投資損失，洪黃彩錦則受有基金之投資損失，而被
    告新光銀行及新壽證券，分別為被告庚○○及壬○○之僱傭
    人，自應連帶負損害賠償責任，則為被告所否認，並以前詞
    置辯，是本件所應審究者為：(一)被告庚○○是否故意誇大星
    地輝煌連動債商品之績效？是否建議原告己○○不要贖回原
    告己○○及洪黃彩錦之基金？被告庚○○之上開行為是否構
    成侵權行為？(二)被告壬○○前往原告己○○辦公室辦理寶來
    曼氏期貨帳戶期貨帳戶開戶手續，是否構成侵權行為？(三)被
    告壬○○以原告己○○名義所為之選擇權交易是否獲得原告
    己○○之授權？被告庚○○對被告壬○○所為之期貨下單指
    示，是否獲得原告己○○之授權？被告庚○○及壬○○之上
    開行為是否構成侵權行為？(四)若被告庚○○、被告壬○○應
    負侵權行為損害賠償責任，被告新光銀行、新壽證券應否負
    僱用人責任而連帶負損害賠償責任？茲分別論述如下：
  (一)原告等人應就被告庚○○及壬○○有不法侵權行為之事實負
    舉證責任
  1.按因故意或過失，不法侵害他人之權利者，負損害賠償責任
    ；故意以背於善良風俗之方法，加損害於他人者亦同；違反
    保護他人之法律，致生損害於他人者，負賠償責任，但能證
    明其行為無過失者，不在此限，民法第184 條定有明文。次
    按損害賠償之債，以有損害之發生及有責任原因之事實，並
    二者之間，有相當因果關係為成立要件，最高法院48年台上
    字第481號判例可資參照。又民法第184條第1 項前段成立要
    件之一係「不法侵害他人權利」，而純粹經濟上損失則不能
    與人身或所有權等權利同等並重，因其損失之範圍具有不確
    定性，是純粹經濟上利益之侵害係故意以背於善良風俗之方
    法加損害於他人時，方負損害賠償責任，即僅可能構成民法
    第184條第1項後段之侵權行為。另當事人主張有利於己之事
    實者，就其事實有舉證之責任，民事訴訟法第277 條前段定
    有明文。而民事訴訟如係由原告主張權利者，應先由原告負
    舉證之責，若原告先不能舉證，以證實自己主張之事實為真
    實，則被告就其抗辯事實即令不能舉證，或其所舉證據尚有
    疵累，亦應駁回原告之請求，最高法院17年上字第917 號判
    例可資參照。本件原告等主張被告庚○○故意誇大星地輝煌
    連動債之績效，又建議原告己○○不要贖回原告己○○及洪
    黃彩錦之基金，並為原告己○○代操選擇權；而被告壬○○
    獨自至原告己○○辦公室開設寶來曼氏期貨帳戶，於明知被
    告庚○○拒絕簽署代操選擇權授權書之情況下，仍同意被告
    庚○○代原告己○○進行選擇權下單之業務，被告庚○○及
    壬○○已不法侵害原告之權利云云，則為被告等所否認，原
    告等自應就上開事實負舉證責任。
  2.本件原告等所主張之選擇權、基金及連動債所受之損害，均
    為原告己○○及洪黃彩錦投資虧損之損失，此均屬純粹經濟
    上損失，並非民法第184條第1項前段所稱之權利，是原告等
    人自不得以民法第184條第1項前段請求被告等人應負侵權行
    為損害賠償責任，先予敘明。
  (二)被告庚○○並無故意誇大星地輝煌連動債之績效，亦未建議
    原告己○○不要贖回原告己○○、洪黃彩錦之基金，被告庚○○並無不法侵害原告己○○及洪黃彩錦之權利
  1.經查，原告所投資之星地輝煌連動債，被告新光銀行於特定
    金錢信託資金申購申請書上記載：「商品代號：A9618 、商
    品名稱：星地輝煌。... 注意事項：七、委託人於受託人申
    購之金融商品均符合行政院金融監督管理委員會相關法令規
    定，惟投資非無風險，倘信託商品運用於存款以外之標的者
    ，即不受存款保險之保障，委託人於申購前審慎閱讀商品交
    易條件及內容並詳估投資風險。」（本院卷(一)第78頁），且
    星地輝煌連動債之商品說明書（債券系統代碼：A9618 ）亦
    記載：「保本水準：非保本，若發行機構未發生違約，到期
    時僅保證依到期結算金額給付。持有本債券至到期無法領回
    100％ 現金的情況：未發生「觸即保本事件」，且自期初評
    價日起至期末評價日間內任一日表現最差個股收盤價曾低於
    下限價（期初參考價70％），則投資人無法領回100％ 本
    金。假設期末評價日表現最差個股跌幅為20％，則客戶只能
    領回80％本金；若表現最差個股跌幅達100％ ，則客戶無法
    領回本金。」（本院卷(一)第79、80頁），又星地輝煌連動債
    商品之風險預告書亦記載：「投資可能產生之風險：(1)最低
    收益風險（Minimum  Return Risk）：本債券為非保本商品
    ，...若到期評價日時表現最差個股跌幅達100％，委託人於
    到期日時將無法領回100％ 信託本金，故委託人恐有本金虧
    損之風險。……本商品非保證保本，委託人已充份閱讀本商
    品說明書（委託人如非為機構投資人者，已由本行理財專員
    解說本產品內容及風險），並確認接受本產品的相關交易條
    件及投資風險，經獨立審慎判斷之後，簽名同意委託臺灣新
    光商業銀行信託部申購本產品。」（本院卷(一)第81頁），可
    知星地輝煌連動債之商品說明書及風險預告書上已明確記載
    投資風險及非保本商品，且亦有粗黑放大及加劃底線之字體
    載明「非保本」，並說明當投資期間連動標的操作績效不佳
    ，雖未達到自動提前到期條件，惟發生觸及事件，則委託人
    僅能獲得總配息，到期時可能無法領回100%信託本金，委託
    人恐有本金虧損之風險等說明；另於商品說明書之風險預告
    書上，原告簽名處上方亦以放大粗黑體及加劃底線字體載明
    「本商品非保證保本」，並說明委託人已充份閱讀本商品說
    明書（委託人如非機構投資人者，已由本行理財專員解產品
    內容及風險），並確認接受本產品的相關交易條件及投資風
    險，經獨立審慎判斷之後，簽名同意委託新光銀行信託部申
    購本產品，均無虛偽不實或引人錯誤之情形。又被告庚○○
    雖於96年5月2日之電子郵件中向原告己○○說明：「連動債
    的優點是提供一定程度的保本功能，以這檔連動債為例，在
    dm草稿有一行下檔保護30％，也就是說如果投資標的一但遇
    到下跌，只要不跌超過30％，一年後保證拿回投資的本金，
    另外並設計有保息功能，不論市場漲跌，一律每月配息0.65
    ％（一年共7.8％ ），所以連動債對本金的保護程度較高，
    ...相對來說，30％ 的下檔保護相對顯得安全。這一檔連動
    債沒有提前到期條件，但有提前保本條件，從第一個月起，
    每月評價日如果所有的標的，跌幅在3％ 以內（相較於進場
    日的點對點比較），自動提前完成保本條件，也就是說只要
    其中一個月，所有標的跌幅在3％ 內，之後即使跌超過30％
    ，到期仍然是保本，而以這一檔的進場時間在6 月中來說，
    一般又是股市的較低點，完成保本的機率較高。」（本院卷
    (一)第225、226頁），惟被告庚○○於96年5月1日即有向原告
    己○○介紹星地輝煌連動債商品，並稱相關資料可看附件檔
    案（本院卷(一)第227、228頁），且被告庚○○所稱之保本情
    形均限於下跌不超過30％之情形下，並未有保證絕對保本之
    情形，尚難認有誇大不實之情形；且被告庚○○既已事先寄
    送相關資料供原告己○○參考，於96年5 月10日簽署星地輝
    煌連動債之商品說明書及風險預告書時，即應再次審閱相關
    內容，自難認原告己○○購買星地輝煌連動債商品時，不知
    星地輝煌連動債商品為不保本商品。綜上，原告於投資星地
    輝煌連動債商品前，既已充分瞭解星地輝煌連動債商品之投
    資風險及非保證本金無虧損之虞，被告庚○○並無擔保本金
    不虧損或有使原告為此誤認之說明，原告確係在瞭解並願承
    擔此投資風險下始投資系爭連動債。可見被告庚○○之銷售
    廣告單與產品說明書，均已充分揭露系爭連動債為不保本商
    品，投資本金可能受有虧損等訊息，應堪認被告於招攬原告
    購買系爭連動債時，並無刻意隱匿其不保本商品之特性。再
    者，原告於審閱星地輝煌連動債之商品說明書及風險預告書
    後，並已簽名同意委託被告新光銀行信託部申購該連動債產
    品，堪認原告己○○對於投資連動債具有風險性及需自負虧
    損風險之道理自有所知，顯不致因被告庚○○強調具有一定
    程度之保本功能，即誤認其為絕無風險之金融商品。而原告
    己○○既知星地輝煌連動債存有風險，仍決意委託被告庚○○進行投資，即應自負風險責任，對風險實現所生之投資虧
    損，應自行承擔，不得諉稱其虧損係因被告庚○○強調商品
    特色所引起之損害。被告庚○○及被告新光銀行既未推銷不
    實商品及已善盡風險預告，則自無原告己○○所稱依銀行對
    非財富管理部門客戶銷售金融商品應注意事項第8條第5項之
    適用。
  2.又原告己○○及其母親洪黃彩錦（已死亡，繼承人為原告三
    人）所投資之基金部分，原告己○○雖以96年5月2日、96年
    7 月5日及96年9月30日之電子郵件內容：「妳所投資的資金
    ，我會持續追蹤產業變化及績效，有建議進場的，一定會注
    意出場點。」、「妳的綠能今日已經超過20％，我會把停損
    停利重新設定為10％、30％，觸及再跟妳通知。」及「倘若
    我媽媽名下的基金有賣點，再請和我聯絡。」等，主張原告
    己○○決定基金之出場點，均由被告庚○○判斷云云。經查
    ，被告庚○○分別於96年5月11日、96年5月23日、96年6月5
    日、96年6月25日、96年7月6日、96年8月1日、96年8月17日
    及96年8 月21日以電子郵件告知原告己○○：「這只是合理
    的回檔修正，不致於進入空頭循環，請放心，如果真的下跌
    ，應該9、10 月就會再漲回原來高點，不用太耽心。」、「
    近期報完稅後，請留下現金部分，如遇大跌約2～4周後可逢
    低進場。全年股市多頭容景未變，但波動頻率漸高。希望市
    場不跌，但漲時為預防下跌做好準備，跌時為找低點進場做
    好準備。」、「這一波修正是合理的現象，急跌的情況下很
    快就會止跌。全球市場目前基本面無虞，不需過度恐慌，而
    中國基本經濟仍然動能強勁，回檔後仍有大幅成長的可能性
    ，最近只是多漲了跌回來，不致於以後也會變糟。」、「台
    股大漲仍在預估範圍內，...在12600點以前，買進的都叫便
    宜只怕指數一路漲不停沒買到，不怕短期的高價。中間跌只
    會大幅加碼而已。」、「目前台股趨勢上，我還是保持與之
    前相同看法，是持續上漲，大漲小回的趨勢。」、「基金部
    分暫時都不用進行贖回，因為修正期間趨短的情況下，贖回
    後要抓進場低點的難度加大，出去了怎麼進來才是最大的難
    題。」、「目前不建議任何股票型基金的賣出，因為現在的
    賣出都是把手上的標的用不合理的低價出貨，目前大跌之後
    ，市○○○○○段長期的大漲，所以不建議進行賣在最低區
    的策略。」、「目前我會建議不出場，... 市場還會再創新
    高，不要讓前面的市件影響到，在市場低點中恐懼。」等語
    （本院卷(二)第86頁至第92頁），可知被告庚○○雖有告知原
    告己○○基金暫時不需進行贖回，惟時間點均是在96年8 月
    21日以前，被告庚○○於96年11月12日時即以電子郵件告知
    原告己○○：「因為美股下跌拖累全球股市，部分基金建議
    進行調整：您的基金：保德信店頭市場轉換為保德信亞太，
    群益創新科技建議轉換為群益新興金鑽，建弘小型可轉為建
    弘大中華、建弘馬來西亞、建弘泛太選。洪媽媽的基金：保
    德信店頭轉換為保德信新興趨勢，群益創新科技轉換為群益
    新興金鑽。除上面需要變更以外，其他的建議從今年12/31
    以後，陸續進行贖回，直到全部贖完為止。」（本院卷(二)第
    55頁），可知被告庚○○確已於市場不穩定時給予原告己○○建議基金轉換及贖回之建議，顯已盡其善良管理人之注意
    義務，並未一味強制要求原告己○○不得贖回自己及洪黃彩
    錦所申購之基金商品，僅單純對於原告己○○提供基金商品
    轉換之投資意見。參以，原告己○○針對自己購買之基金部
    分，主張損害賠償之基金為：完全回報美基金（於97年1月7
    日轉換為先機亞太A 基金）、保德信店頭基金（於96年11月
    13日轉換為保德信亞太基金，於97年1月7日再轉換為保德信
    高成長基金）、大華新加坡投資基金、全球綠能趨勢基金；
    針對洪黃彩錦購買之基金部分，主張損害賠償之基金為：保
    德信店頭基金（於96年11月13日轉換為保德信高成長基金）
    、群益創新科技基金（於96年11月13日轉換為群益店頭市場
    ）、德盛德利德國基金（於96年11月13日轉換為德盛全球資
    源基金）；其中原告己○○部分除保德信店頭基金及群益創
    新科技基金，被告庚○○建議轉換為保德信亞太基金及群益
    新興金鑽基金外，其餘均建議贖回，惟原告己○○卻未於被
    告庚○○建議之時點後贖回，反至97年10月2 日始進行贖回
    ，並自行將保德信亞太再轉換為保德信高成長基金；而洪黃
    彩錦部分除保德信店頭基金及群益創新科技基金，被告庚○○建議轉換為保德信新興趨勢基金及群益新興金鑽基金外，
    其餘均建議贖回，惟原告己○○卻未於被告庚○○建議之時
    點後贖回，反至97年10月2日始進行贖回，並自行將保德信
    店頭基金轉換為保德信高成長基金，將群益創新科技轉換為
    群益店頭市場基金；顯見原告己○○並非完全聽信於被告庚○○之建議，更足見原告己○○係本於自己確信之投資判斷
    ，決定進出場或轉換基金。又依原告己○○、洪黃彩錦之信
    託業務往來申請書記載：「立約人（即為委託人／受益人）
    茲聲明本人／公司業經合理期間審慎閱讀並完全瞭解，貴行
    『存款、信託業務總約定書』第16章信託業務約定條款之內
    容，並同意與貴行有關信託業務之往來，皆遵守總約定書第
    16章信託業務約定條款之各項約定。」（本院卷(二)第153、
    154 頁），而被告新光銀行存款、信託業務總約定書第16章
    第1節第3條第3項約定：「委託人為評估本身之投資知識、
    投資經驗、財務狀況及承受投資風險程度，以獲得進一步的
    投資建議，要求受託人提供投資理財分析問卷或各項研究分
    析意見、建議，以作為選擇適合委託人之投資標的參考，委
    託人瞭解受託人所建議之基金、投資組合或其他信託產品，
    係供委託人參考之用，委託人投資決定係依委託人自主性判
    斷為之，並就投資結果及風險自行負責，一切與受託人無關
    ，亦不得據以向受託人為任何作為或不作為或賠償等之主張
    。」（本院卷(二)第150頁至第152頁），足認被告新光銀行已
    充分揭露投資可能產生之風險，且上開信託業務往來申請書
    既經原告己○○、洪黃彩錦親自簽名無誤，堪認原告己○○
    、洪黃彩錦對於投資基金需自負風險之情形已為明瞭。另依
    原告己○○96年7 月23日電子郵件內容：「和我互動的銀行
    理專有7、8位之多。」（本院卷(一)第83頁），且依原告己○○基金投資報表（本院卷(一)第82頁），可知原告己○○自96
    年5 月17日起，即開始向被告新光銀行、華南銀行、台新銀
    行、荷蘭銀行、建弘投信、台北富邦、宏利人壽等機構申購
    股票、基金、連動債等投資行為，並有多名銀行理財專員可
    資洽詢，並非全無投資經驗之人。自難認被告庚○○有何故
    意以違反善良風俗之方法侵害原告己○○及洪黃彩錦之權利
    。
  3.至原告己○○雖主張上開星地輝煌連動債之商品說明書、基
    金之信託業務往來申請書及約定書上均係定型化契約，其條
    款均違反消保法第12條規定應屬無效云云。惟查，消保法之
    立法目的在於保護消費者權益，促進國民消費生活安全，提
    升國民消費生活品質，又依消保法第2條第1款規定，所謂消
    費者係指以消費為目的而為交易、使用商品或接受服務者。
    而本件原告己○○、洪黃彩錦所為購買連動債或基金或選擇
    權等行為，均係本於投資為目的，並非以消費為目的，自無
    消保法之適用，併此敘明。
  4.綜上，被告庚○○並無故意誇大星地輝煌連動債之績效，亦
    已於市場不穩定時給予原告己○○建議基金轉換及贖回之建
    議，顯已盡其善良管理人之注意義務，並未強制要求原告己○○不得贖回自己及洪黃彩錦所申購之基金商品，而原告己○○於轉換或贖回基金亦非完全聽信於被告庚○○之建議，
    更足見原告己○○係本於自己確信之投資判斷，決定進出場
    或轉換基金。被告庚○○自無故意以背於善良風俗之方法，
    加損害於原告己○○及洪黃彩錦，亦無違反保護他人之法律
    ，致生損害於原告己○○及洪黃彩錦。是以，原告己○○依
    民法第184 條規定請求被告庚○○應賠償其連動債、基金及
    選擇權之損失，及原告等人依民法第184 條規定請求被告庚○○應賠償原告三人就洪黃彩錦基金之損失，均屬無據，應
    予駁回。
  (三)被告壬○○前往原告己○○辦公室辦理寶來曼氏期貨帳戶開
    戶手續，並未構成侵權行為
  1.按「本注意事項所稱營業場所外辦理開戶前置作業，係指期
    貨商因經營業務所需，受理委託人要求派員至其所在地辦理
    開戶前置作業。前項開戶前置作業係指提供開戶申請表格供
    委託人填寫、身份認證，收件或訪談，不涉及開戶、徵信之
    審核。」、「期貨商受理委託人要求派員至其所在地辦理開
    戶前置作業，應依下列規定辦理：(一)期貨商派員辦理本項業
    務，以經委託人提出書面申請者為限。委託人出具之申請書
    內容應含申請日期、委託人姓名、出生年月日，身分證字號
    、戶籍地址、通訊地址、辦理開戶時間、委託人所在地、聯
    絡電話等資料。(五)期貨商派員辦理本項業務，應由開戶經辦
    人員及業務員共同在場辦理。開戶經辦人員應提供委託人已
    加註『營業場所辦理開戶』字樣之受託契約、風險預告書並
    核對及確認委託人身分、基本資料，由業務員作契約內容、
    期貨交易程序、風險預告等解說後，交由委託人簽名或蓋章
    。」期貨商於營業場所外辦理開戶前置作業應行注意事項第
    2條、第3條第1款、第5款分別定有明文。準此，依上開規定
    ，期貨商或期貨交易輔助人之員工可至委託人所在地
  2.本件原告主張被告新壽證券員工即被告壬○○明知依法客戶
    需親自至證券公司開戶，始完成開戶手續，卻獨自至原告己○○辦公室開設寶來曼氏期貨帳戶，業已違反上開規定，其
    所為之開戶行為及下單均屬無效云云。經查，本件被告壬○○於98年10月14日本院準備程序時陳稱略以：「我當時是自
    己前往原告己○○之辦公室，作開戶前置作業、風險預告及
    開戶說明，我有拿期貨的開戶資料給原告己○○簽名。」，
    而被告新壽公司則陳稱略以：「當時新壽公司是期貨交易輔
    助人，依期貨商於營業場所外辦理開戶前置作業應行注意事
    項之規定，可以向委託人提供開戶相關表格供委託人填寫，
    身份證件代收件，但未涉及實質開戶及徵信。開戶需由內部
    專業人員審核後，始完成開戶。」等語（本院卷(二)第4 頁反
    面），可知被告壬○○至原告己○○辦公室所辦理者為開戶
    前置作業，斯時尚未完成開戶及徵信，自無違反期貨商於營
    業場所外辦理開戶前置作業應行注意事項第2條、第3條第1
    款之規定。另被告壬○○雖係獨自一人至原告己○○辦公室
    辦理開戶前置作業，惟期貨商於營業場所外辦理開戶前置作
    業應行注意事項第3條第5款僅為行政規則之性質，並非法律
    ，縱有違反，其效力亦不致使開戶契約無效；參以，原告己○○於96年7月9日以電子郵件詢問被告庚○○：「開期權戶
    去哪開比較方便呢？你幫我介紹好嗎？」，被告庚○○則於
    同日回覆：「我問看看分行配合的新光證可不可以去幫妳外
    開好了，可以的話請她打電話給妳跟妳約時間，一位壬○○
    小姐，今天下午她不在，明天我再請她排時間。如果要開戶
    的話，要先準備雙證件、存摺。」（本院卷(一)第239頁），
    且原告己○○與被告新壽證券代寶來曼氏簽立之期貨帳戶開
    戶文件（本院卷(一)第4頁至第7頁），原告己○○均已親自簽
    名於上，足見原告己○○確有開立系爭期貨帳戶之意願，並
    無開戶契約無效之情形。是原告己○○主張其開戶及下單行
    為無效，洵屬無據，亦非可採。
  3.另被告壬○○雖係獨自一人至原告己○○之辦公室為其開立
    系爭期貨帳戶，縱有違反期貨商於營業場所外辦理開戶前置
    作業應行注意事項第3條第5款之規定，惟原告己○○主張被
    告壬○○應負侵權行為損害賠償責任仍以被告壬○○之行為
    與原告己○○之損害發生有相當因果關係為必要。而所謂相
    當因果關係，係指經驗法則，綜合行為當時所存在之一切事
    實，為客觀之事後審查，認為在一般情形下，有此環境、有
    此行為之同一條件，均可發生同一之結果者，則該條件即為
    發生結果之相當條件，行為與結果即有相當之困果關係；反
    之，若在一般情形上，有此同一條件存在，而依客觀之審查
    ，認為不必皆發生此結果者，則該條件與結果並不相當，不
    過為偶然之事實而已，其行為與結果間即無相當因果關係，
    不能僅以行為人就其行為有故意過失，即認該行為與損害間
    有相當因果關係。經查，在一般情況下，被告壬○○獨自一
    人至原告己○○所在地為其開立系爭期貨帳戶，並不可能發
    生原告己○○投資選擇權必然虧損之結果，則原告己○○投
    資選擇權之損失與被告壬○○之行為並不具相當因果關係。
    是以，原告己○○主張被告壬○○違反民法第184條之規定
    請求損害賠償，要無足取。
  (四)被告壬○○以原告己○○名義所為之選擇權交易，已獲得原
    告己○○之授權，被告庚○○對被告壬○○所為之期貨下單
    指示，亦已獲得原告己○○之授權
  1.經查，依原告己○○與被告庚○○往來之電子郵件，原告己○○於96年7月5日詢問被告庚○○：「我在試圖閱讀你關於
    選擇權的文字，但因對選擇權完全外行，還是有看沒懂，請
    問：(3)或者我匯錢至你戶頭，由你幫我操作；但你可以不用
    有壓力，因我既然會這麼說，一來是我信任你，二來是投資
    本來就有賺有賠，賺了開心，賠了就當做公益！」，被告庚○○則回覆：「匯給我操作就不好，投資有賺有賠，不過盡
    量找勝算大的，養成經常能獲利的習慣，以後投資就不容易
    賠錢了。」（本院卷(一)第89頁）；原告己○○於96年7 月13
    日再以電子郵件詢問被告庚○○：「你要不要先幫我操作，
    待我搞懂再交給我自行操作呢？（我同學在台北市消防局上
    班，他幫我操作選擇權是和我談條件的，輸了算我的，贏了
    兩個人對分，你呢？）」，被告庚○○則於同日回覆：「我
    沒有在代操，金融從業人員私下代操有違工作規範。妳可以
    一點一點的試試看，用一、兩年的時間摸熟怎麼操作，基礎
    好獲利機會就會高，衍生性金融工具沒有必勝的公式，但經
    驗和專業有助於獲利的提昇和風險的降低，輸贏都算妳的，
    我不用。」（本院卷(一)第91頁）；原告己○○再於96年7 月
    17日、18日告知被告庚○○：「謝謝你總是不厭其煩地告訴
    我一些理財資訊，可是我對選擇權真是一無所知，歐小姐反
    問我什麼我都一副莫宰羊的樣子（所以我乾脆請她直接問你
    比較快）。」、「孟松，我看要偏勞你了，你就直接跟歐小
    姐說幫我下單好了，否則我狀況搞不清楚，由我在中間傳來
    傳去好麻煩。... 昨天我在寶來曼氏的虛擬帳戶匯入25萬元
    ，若錢夠的話買幾口由你決定；至於代操抽成多少，你就直
    接跟我說，如何？」（本院卷(一)第92頁、卷(二)第24頁）；被
    告庚○○則於96年7月18日及96年7月31日回覆：「那我今天
    會幫你把部分的選擇權搞定，下午mail跟你回報情況。照慣
    例，我不抽％，因為這是讓你觀察金融商品變化的一部份。
    」及「還是一樣，我不會抽任何一分，頂多有賺再請我吃飯
    就好了。」（本院卷(二)第25頁、卷(一)第93頁））；原告己○○亦不斷於96年8月6日及96年10月4日之電子郵件告知被告
    庚○○：「好的，謝謝你，選擇權方面你幫我作主就是了。
    」及「選擇權的事就麻煩你幫我了，因我真的沒有心力去學
    習選擇權了。」（本院卷(一)第94、95頁），可知原告己○○
    確有授權被告庚○○為其代為下單操作選擇權，並授權被告
    壬○○得以原告己○○名義依被告庚○○之指示為選擇權交
    易，而被告庚○○從未向原告己○○收取任何佣金或酬勞，
    縱被告庚○○未簽立授權書，亦不影響原告己○○有授權被
    告庚○○操作選擇權之事實。又被告庚○○於96年7 月27日
    、96年8月6日及96年10月2 日以電子郵件告知原告己○○：
    「剛剛幫你叫進了12月9200點call，成交價560，2口，成本
    未含手續費為56000 ，如果週一再大跌就進。」、「早上幫
    你掛進12月9200call兩口，成交價為420 ，之後除非有大跌
    不然大致上的佈局已經完成。」及「今天在選擇權方面進行
    了幾筆交易：先前本來有六口12月9200點的買權，今日賣掉
    四口，尚餘9200點買權兩口、8600點2口，浮動餘額194000
    ，如果有比較好的價格才會把現金部份投入，剩下的四口預
    計則是等待上萬點之後才出脫。」（本院卷(一)第93頁至第95
    頁），足見被告庚○○於購買選擇權後，均會將選擇權交易
    狀況告知原告己○○。參以，依寶來曼氏期貨公司98年7月9
    日（98）寶期函字第181號函文暨其附件（本院卷(一)第133頁
    至第203頁），可知寶來曼氏期貨公司自96年7月13日起至97
    年1 月15日止，皆會寄送每日買賣報告書及每月對帳單至原
    告己○○之戶籍地址，以供原告己○○確認交易內容，然該
    買賣報告書及對帳單之送達情形均屬正常，並無退件情形，
    足見原告己○○知悉其所有選擇權帳戶內之交易情形，於本
    件起訴前，亦從未表示異議。是以，被告壬○○以原告己○○名義所為之選擇權交易，應已獲得原告己○○之授權，被
    告庚○○對被告壬○○所為之期貨下單指示，亦已獲得原告
    己○○之授權，被告庚○○及壬○○並無故意以背於善良風
    俗之方法侵害原告己○○之權利。是以，原告己○○主張依
    民法第184 條規定，被告庚○○及壬○○應連帶負侵權行為
    損害賠償責任，難謂有據，應予駁回。
  (五)被告庚○○、壬○○對原告不負侵權行為損害賠償責任，被
    告新光銀行、新壽證券亦不負僱用人連帶賠償責任
    末按受僱人因執行職務，不法侵害他人之權利者，由僱用人
    與行為人連帶負損害賠償責任，民法第188條第1項定有明文
    。準此，僱用人應連帶負損害賠償責任係以受僱人不法侵害
    他人權利為前提。經查，本件被告庚○○與壬○○並無因故
    意或過失不法侵害原告己○○及洪黃彩錦之權利，亦無故意
    以背於善良風俗之方法，加損害於原告己○○或洪黃彩錦，
    亦無故意違反保護他人之法律之情事，被告庚○○、壬○○
    對原告己○○及洪黃彩錦即不負侵權行為損害賠償責任。是
    被告庚○○及壬○○之僱用人即被告新光銀行、新壽證券自
    無需依民法第188條第1項規定連帶損害賠償責任。則原告主
    張依民法第188條第1項規定，被告新光銀行及新壽證券，應
    分別與被告庚○○、壬○○負連帶損害賠償責任云云，洵屬
    無據，亦非可採。
五、綜上所述，被告庚○○並無故意誇大星地輝煌連動債之績效
    ，亦未建議原告己○○不要贖回原告己○○、洪黃彩錦之基
    金，被告庚○○並無不法侵害原告己○○及原告三人就洪黃
    彩錦之權利或故意以背於善良風俗之方法，加損害於原告己○○及洪黃彩錦；而被告壬○○前往原告己○○辦公室辦理
    寶來曼氏期貨帳戶開戶手續，亦與原告己○○投資選擇權之
    損害，必無因果關係；又被告壬○○以原告己○○名義所為
    之選擇權交易，已獲得原告己○○之授權，被告庚○○對被
    告壬○○所為之期貨下單指示，亦已獲得原告己○○之授權
    ，並未不法侵害原告己○○之權利，亦未故意以背於善良風
    俗之方法，加損害於原告己○○。從而，原告等人依侵權行
    為法律關係，請求：(一)被告壬○○、新壽證券、庚○○及新
    光銀行應連帶給付原告己○○24萬元，及自起訴狀繕本送達
    之翌日起至清償日止，按年息5％ 計算之利息；(二)被告庚○○及新光銀行應連帶給付原告己○○886,476 元，及自起訴
    狀繕本送達之翌日起至清償日止，按年息5％ 計算之利息；
    (三)被告庚○○及新光銀行應連帶給付原告三人308,840 元，
    及自98年12月8 日民事陳報狀送達之翌日起至清償日止，按
    年息5％計算之利息，均為無理由，應予駁回。
六、本件事證已臻明確，兩造其餘攻擊防禦方法核與判決結果不
    生影響，爰不另一一論述，併此敘明。
七、據上論結，本件原告之訴為無理由，依民事訴訟法第78條、
    第85條第2項，判決如主文。
中    華    民    國    99    年    4    月     22    日
                  民事第四庭    審判長法  官  周祖民
                                      法  官  匡  偉
                                      法  官  林怡伸
以上正本係照原本作成
如對本判決上訴，須於判決送達後20日內向本院提出上訴狀
中    華    民    國    99    年     4    月    22    日
                                      書記官  施若娟

司法院資訊處製作；財團法人民間司法改革基金會備份。
